臺灣屏東地方法院刑事判決　　　　　　　 94年度訴字第442號
公　訴　人　臺灣屏東地方法院檢察署檢察官
被　　　告　己○○
　　　　　　　　　　現羈押於臺灣屏東看守所
被　　　告　辛○○
共同指定辯護人　本院公設辯護人　丙○○
上列被告因強盜等案件，經檢察官提起公訴（94年度偵字第886
號），本院判決如下：
    主      文
己○○、辛○○連續結夥三人以上，攜帶兇器強盜，己○○處有
期徒捌年、辛○○處有期徒刑柒年陸月；扣案之西瓜刀壹把、半
截球桿貳枝，均沒收。
    事      實
一、己○○、辛○○於民國94年2 月6 日2 時15分，夥同甲○○
    、丁○○2 人（案發當時均為現役軍人，另由軍事法院審理
    中），由甲○○駕駛租得之車號JJ-3137 號自用小客車，搭
    載己○○、辛○○、丁○○（己○○坐右後座、辛○○坐左
    後座、丁○○坐右前座），沿屏東縣、市○○街道遊蕩，己○○並持其所有客觀上足供兇器使用之西瓜刀1 把及半截撞
    球桿2 枝，放置商在自用小客車上備用。
二、同日凌晨4 時許，行經屏東縣屏東市○○路與建豐路口，見
    壬○○1 人騎乘腳踏車獨行，有機可乘，遂共同基於意圖為
    自己不法所有及傷害之犯意聯絡，駕車慢速尾隨壬○○，嗣
    行至屏東市○○路203 號前，即由己○○持半截撞球桿1 枝
    下車毆打壬○○，造成壬○○受有左手背挫傷合併擦傷、右
    背部挫傷合併擦傷等傷害，並摔倒在地，以強暴手段使壬○○不能抗拒，而強行取走壬○○褲子口袋內之皮夾1 只（內
    有現金新台幣（下同）1,000 元、面額500 元之台糖禮券2
    張、彰化銀行提款卡1 張、大仁技術學院學生證1 張、健保
    卡1 張、汽車駕照1 張及泛亞、遠傳、和信電訊SIM 卡各1
    張），辛○○等人則留在車上把風、接應，得手後共同乘車
    離去。
三、同日凌晨5 時7 分，行經屏東縣長治鄉○○路崙上公墓旁，
    見戊○○駕駛2133-JP 號自用小客車，因酒醉停靠在路旁休
    息，復共同基於前開強盜之概括犯意聯絡，將自用小客車停
    在戊○○車輛旁，並坐在車上向戊○○佯稱問路，確認戊○○僅單獨1 人後，即由己○○持西瓜刀下車指向戊○○，喝
    令其交出財物，至使戊○○無法抗拒而交出1,000 元現金，
    惟己○○仍不滿意，再以西瓜刀架住戊○○頸部，並恫嚇稱
    ：你最好誠實的把身上財物全部拿出來等語，迫使戊○○不
    能抗拒，再交出咖啡色皮包1 只（內有現金約4,000 元、萬
    泰銀行、華南銀行、台新銀行、土地銀行、中華郵政、中國
    信託銀行提款卡各1 張、萬泰銀行、華南銀行、台新銀行現
    金卡各1 張、萬泰銀行、慶豐銀行信用卡各1 張及身分證、
    駕照各1 張），辛○○等人仍留在車上把風、接應，得手後
    共同乘車離開現場。
四、嗣己○○以強盜所得之款項購買飲料、便當後，四人共同返
    回己○○位於屏東縣屏東市○○路730 之3 號9 樓之3 租屋
    處。同日6 時45分，警方據報在屏東縣屏東市○○路、崇明
    3 巷口發現前述甲○○承租之自用小客車，進而在己○○租
    屋處查獲己○○等人，並扣得前述壬○○、戊○○2 人遭劫
    之提款卡、信用卡、SIM 卡、駕照、身分證等證件（已由被
    害人領回），及己○○所有西瓜刀1 把、半截撞球桿2 枝、
    長武士刀1 把、短武士刀1 把（此2 把武士刀與本案無關，
    由檢察官另行送鑑定處理）。
五、案經屏東縣警察局屏東分局移送及壬○○訴請臺灣屏東地方
    法院檢察署檢察官偵查起訴。
    理      由
壹、有罪部分
一、訊之被告己○○坦承上揭強盜等犯罪事實不諱，核與告訴人
    壬○○及被害人戊○○指訴情節相符。
二、被告辛○○雖否認有強盜犯行，辯稱：「當時並不知道己○○要搶劫，亦未參與」云云；惟查：
  (一)、辛○○於警詢時，已供承：「（問：警方查扣物為何人所
      有？如何取得？）被害人戊○○、壬○○之物品是我們強
      盜所得。（問：強盜案共犯有幾人？）我及甲○○、己○○、丁○○共4 人。（問：為何要強盜他人財物？）己○○在車上提議要強盜他人財物。（問：你們是何時將球桿
      帶上車，西瓜刀做何用途？）我們上車時就將球桿及西瓜
      刀帶上車了。（問：何人帶上車的？）己○○帶的。（問
      ：你們強盜是臨時起意或事先預謀？）是臨時起意的，己○○在車上提議。（問：你們共犯下幾件強盜案？）1 件
      是將被害人以球桿毆傷，未強盜財物，另2 件強盜得逞。
      （問：己○○在車提議要強盜他人財物時，車上之人是否
      有聽到？）我們都清楚己○○要強盜他人財物。（問：你
      會不會害怕？）會害怕。（問：你會害怕為何不阻止己○○或拒絕他？）我知道己○○脾氣，我阻止不了他，所以
      我也沒有拒絕他要強盜他人財物。（問：是否知道強盜他
      人財物是違法行為？）知道。（問：知道為何還強盜？）
      因一起外出，而己○○提議，就一起犯案。」等語甚明（
      警詢卷第13至20頁）。
  (二)、參以被告等人共同強盜他人財物之前，於同日凌晨3 時40
      分，駕車行經屏東縣屏東市○○路、忠孝路口時，因見攤
      販庚○○獨自1 人在該處收攤，己○○即與辛○○共同基
      於傷害之犯意聯絡，分持撞球桿下車毆打庚○○，致其受
      有右耳殼挫傷瘀血、右後下胸挫傷併肋骨骨折、右前臂瘀
      傷、左膝擦挫傷併皮下血腫、左小腿挫傷之傷害等情（此
      部分已據庚○○撤回告訴，詳後述），已分據被告己○○
      、辛○○自承屬實，亦足以證明被告辛○○確有與己○○
      共同乘車犯罪之意圖及行為。
  (三)、告訴人即證人壬○○於本院審理中結證稱：「（問：案發
      情形？）我去找朋友騎腳踏車要回家，遇到被告等4 個人
      開著白色轎車從我旁邊靠過來，就有1 人下車拿著1 枝棍
      子對著我打，我就被他壓倒在地，他搶了我的財物之後就
      由另外1 人開車離開。（問：跟著你過程的時間？）從我
      發現到他們下車打我約有10分鐘，起初我以為他們要問路
      ，所以我就騎慢下來。（問：如何知道當時4 個人？）當
      時我不知道有4 個人，我只知道最少2 個人，1 個人作案
      ，1 個人開車，是後來到警局時才知道有4 個人。（問：
      當時被搶的情形？）我的皮包放在我右邊褲子的口袋，因
      為被告把我壓在地上打了我幾下，就強行拿走皮包。（問
      ：被搶多少？）現金1,000 元、2 張禮券及一些身分證、
      駕照證件。（問：搶你的人搶了之後做何動作？）搶了之
      後我有要求他把證件還我，他罵了我一句臺語的髒話就離
      去。（問：是否知道離去時從車子何處上車？）右後方的
      門。（問：是否可以指認當時搶你的人？）在庭的己○○
      。（問：當時下車打你及行搶的人有幾人？）1 個人。（
      問：是否確認車上其他人在做什麼？）就坐在車上。（問
      ：從開始被跟直到被搶約騎車騎多遠？）大概300 公尺。
      （問：騎車速度？）當時我騎很慢。（問：速度約多少？
      ）平常騎車子散步，時速不超過10公里。」等語（本院94
      年7 月26日審理筆錄），可認被告己○○、辛○○等4 人
      係乘車尾隨告訴人壬○○一段時間後才由己○○下車強盜
      壬○○之財物甚明，被告辛○○及同案之甲○○、丁○○
      與己○○同車而行，於己○○下手行搶時在旁等侯接應，
      並於搶得財物後一同乘車離去，對於己○○之強盜意圖及
      行為，顯難諉為不知。
  (四)、另就被害人即證人戊○○於本院審理中結證稱：「（問：
      簡單陳述案發經過？）當時我忘記時間，約是凌晨還沒天
      亮，當天我喝醉酒在車上休息想一些事情，車窗有打開，
      後來有1 部白色轎車開到距離我車子約5 、6 步，搖下車
      窗，開車的人一開始是跟我寒暄，後來問我怎麼了並問繁
      華怎麼去，我往後指，再來後座的人就下車，拿1 把黑黑
      的刀子抵住我脖子，說誠實的把金錢或是什麼的交出來，
      我就從錢包拿1,000 元給他，當時天色很暗，刀子太亮了
      ，可能會把白色的看成黑色。他再度把刀子抵住我的脖子
      ，叫我誠實把所有東西交出來，我就把皮包全部給他，後
      來他們就往屏東市的方向走，我確定他是往屏東方向走。
      （問：車上是否坐滿人？）當時天色比較黑，看起來坐了
      很多人，滿滿的。（問：是否可以指認行搶的人？）當庭
      指被告己○○（問：問路與行搶的人是否同一個人？）不
      一樣。（問：問路時車子是否停在你旁邊或是行進當中？
      ）停下來。（問：後來有人下車，當時那輛車距離你的車
      子多遠？）距離我5 、6 步，那部車有無移動我不太有印
      象。（問：從你的車子看得到車子裡面的情形？）我只知
      道前、後座都有人坐。（問：當時白色車子停的方向？）
      同方向並行，在我的左邊。（問：停在你的左邊，開車的
      人如何問你？）他們把車窗搖下來問，我知道是前座的人
      問路，現在忘了是否是開車的人問的。（問：問路的人跟
      搶你東西的人是否同一人？）我確定不是同一個人。（提
      示警訊及偵查筆錄，問：以前你說是右後座的人向你問路
      ，有無意見？）搶錢的人是在庭被告己○○，但是誰問路
      的我忘了。（問：是否記得搶錢的人從哪裡下來？）後座
      。」等語（本院94年10月20日審理筆錄），亦可認定被告
      等人係駕車停在被害人戊○○小客車旁，並先在車上假藉
      問路，確定戊○○僅單獨1 人後，始由己○○持西瓜刀下
      車行搶；被告辛○○及同案之甲○○、丁○○於共同強盜
      壬○○財物得手後，仍與己○○同車而行，並再度以相同
      手法，於己○○下車強盜黃柏熙財物時在旁把風接應，得
      手後共同乘車離去之事實，亦甚灼然。彼等辯稱：「己○○下車說要小便，不知他強盜他人財物」云云，顯與事實
      不符，非可採信。
三、此外，復有扣案之西瓜刀1 把、半截撞球桿2 枝，卷附之皇
    嘉小客車租賃行切結書、壬○○驗傷診斷書、贓物認領保管
    單及查獲現場照片可資佐證，事證明確，被告2 人之犯行均
    堪認定。
四、按刑法第321 條第1 項第3 款之攜帶兇器竊盜罪，係以行為
    人攜帶兇器竊盜為其加重條件，此所謂兇器，其種類並無限
    制，凡客觀上足對人之生命、身體、安全構成威脅，具有危
    險性之兇器均屬之，且祇須行竊時攜帶此種具有危險性之兇
    器為已足，並不以攜帶之初有行兇之意圖為必要（最高法院
    79年台上字第5253號判例）。被告2 人與甲○○、丁○○共
    同持西瓜刀、撞球桿強盜他人財物，核其所為，均係犯刑法
    第330 條第1 項、第321 條第1 項第3 款、第4 款之結夥3
    人以上攜帶兇器強盜罪、事實欄二之犯罪事實部分，另犯同
    法第277 條第1 項之普通傷害罪。被告2 人與甲○○、丁○○就前開犯行犯意聯絡及行為分擔，均為共同正犯，先後2
    次結夥3 人以上攜帶兇器強盜之行為，時間緊接，犯罪構成
    要件相同，顯係基於概括犯意所為，應依連續犯之規定以一
    罪論，並加重其刑。所犯結夥3 人以上攜帶兇器強盜及傷害
    2 罪間，有方法結果之牽連關係，應依刑法第55條規定從一
    重以連續結夥3 人以上攜帶兇器強盜罪處斷。
五、茲審酌被告2 人本件犯罪之動機、目的、手段、參與情節、
    所生危害及犯罪後態度等一切情狀，分別量處如主文所示之
    刑。扣案之西瓜刀1 把、半截撞球桿2 枝，均為被告己○○
    所有供本件犯罪所用之物，已據己○○供明在卷，應依刑法
    第38條第1 項第2 款規定宣告沒收；至於長武士刀及短武士
    刀各1 把，雖亦屬被告己○○所有，惟因與本件犯罪無關，
    又無證據證明屬違禁物，檢察官已於本院審理中表示另行送
    鑑定處理，爰不予宣告沒收。
貳、不另為不受理之諭知部分
一、公訴意旨另以：被告己○○、辛○○2 人，於同94年2 月6
    日凌晨3 時40分，駕車行經屏東縣屏東市○○路、忠孝路口
    時，因見攤販庚○○獨自1 人在該處收攤，己○○即與辛○○共同基於傷害之犯意聯絡，分持撞球桿下車毆打庚○○，
    致其受有右耳殼挫傷瘀血、右後下胸挫傷併肋骨骨折、右前
    臂瘀傷、左膝擦挫傷併皮下血腫、左小腿挫傷等傷害，因認
    被告2 人共同涉有刑法第277 條第1 項之普通傷害罪。
二、按告訴乃論之罪，告訴人於第一審辯論終結前，得撤回其告
    訴；又告訴經撤回者，法院應諭知不受理之判決，刑事訴訟
    法第238 條第1 項及第303 條第3 款分別定有明文。本被告
    2 人因前揭犯罪事實，經檢察官提起公訴，認係犯刑法第27
    7 條第1 項之普通傷害罪，依同法第287 條前段之規定須告
    訴乃論，茲已據告訴人庚○○於本院審理中聲請撤回其告訴
    （本院卷第39頁，94年7 月26日審理筆錄），揆諸前開說明
    ，原應諭知不受理之判決；惟因公訴人認被告此部分傷害行
    為，與前揭判決有罪之傷害犯行有連續犯之裁判上一罪關係
    ，爰不另為不受理之諭知。
、不另為無罪之諭知部分
一、公訴意旨另以：被告己○○、辛○○2 人與甲○○、丁○○
    於94年2 月6 日凌晨5 時15分，駕車行經屏東縣屏東市歸國
    巷17號前，由己○○手持撞球桿下車，毆打甫運動完畢欲返
    家之乙○○，致乙○○受有頭部外傷併頭皮撕裂傷7 ×1 公
    分、左肩挫傷、右膝挫傷等傷害，並喝令乙○○將錢交出來
    ，否則將拿槍打死等語，共同以強暴、脅迫之手段，意圖強
    盜財物，惟因乙○○因身上無現金，並趁機拿狗鍊反抗，被
    告等人始未得逞，案經乙○○提出告訴，因認被告2 人此部
    分所為，另犯刑法第330 條第2 項、第1 項之加重強盜未遂
    罪及同法第277 條第1 項之普通傷害罪。
二、訊之被告2 人均否認有此部分強盜及傷害犯行，辯稱：「並
    未對乙○○行搶」各等語。按犯罪事實應依證據認定之，無
    證據不得認定犯罪事實，刑事訴訟法第154 條第2 項定有明
    文。公訴人此部分起訴之事實，無非以告訴人乙○○之驗傷
    診斷書及警詢中之供述為其論據，經查：
(一)、告訴人乙○○於警詢中雖曾指認被告己○○之口卡片（偵查
    卷第48頁至第50頁），並表示己○○即為行搶之人云云；惟
    該口卡片為影印文件，其上照片相當模糊，憑此指認犯罪嫌
    疑人，實難保不發生錯誤；參酌乙○○於本院結證稱：「（
    問：警察作筆錄後有無讓你看過才簽名？）有。（問：有沒
    有亂寫？）沒有，但搶我的不是庭上這兩個，是1 個理平頭
    ，穿黑衣服，拿半截球桿打我，打到頭部受傷，住了3 天的
    醫院。（問：開什麼車子？）開什麼車子我看不清楚。（問
    ：是否確定不是在庭兩位被告搶你的？）我確定。（問：在
    偵查中說被1 個拿球桿的人打，因你身上沒有錢，拿狗鍊反
    抗對方？）我說我沒有帶錢，對方說要拿槍出來，我在醫院
    的時候警察有帶在庭辛○○到醫院讓我指認，但不是他，另
    外己○○也不是搶我的人。（問：為何在警局指認己○○的
    口卡片說是他？）我看口卡片是平頭，不過今天我看在庭的
    被告並不是當時的歹徒，沒有那麼瘦。」等語，足可認定告
    訴人乙○○於警詢中之指認及供述，確有瑕疵，並不能採為
    本案認定被告犯罪之證據，應以其在本院審理中之證詞較屬
    可信。
(二)、至於乙○○之驗傷診斷書，亦僅能證明其受傷之事實，並無
    法證明被告二人有無傷害或強盜乙○○財物之行為。此外，
    復查無其他具體事證足認被告2 人有何公訴人所指此部分之
    傷害及強盜犯行；惟因公訴人起訴認此部分與前揭判決有罪
    之強盜及傷害罪部分有連續犯之裁判上一罪關係，爰不另為
    無罪之諭知，併予敘明。
據上論斷，應依刑事訴訟法第299 條第1 項前段，刑法第28條、
第56條、第330 條第1 項、第321 條第1 項第3 款、第4 款、第
277 條第1 項前段、第55條、第38條第1 項第2 款判決如主文。
本案經檢察官林吉泉到庭執行職務
中　　華　　民　　國　　94　　年　　11　　月　　24　　日
                  刑事第三庭  審判長法  官  楊清安
                                    法  官  楊萬益
                                    法  官  柯雅惠
以上正本證明與原本無異。
如不服本判決應於收受判決送達後10日內向本院提出上訴書狀，
其未敘述上訴理由者，並得於提起上訴後10日內向本院補提理由
書狀（均須按他造當事人之人數附繕本），切勿逕送上級法院。
                                    書記官  曾文玲
中　　華　　民　　國　　94　　年　　11　　月　　24　　日
附錄論罪法條
中華民國刑法第277條
(普通傷害罪)
傷害人之身體或健康者，處3 年以下有期徒刑、拘役或1 千元以
下罰金。
犯前項之罪因而致人於死者，處無期徒刑或7 年以上有期徒刑；
致重傷者，處3 年以上10年以下有期徒刑。
中華民國刑法第330條
犯強盜罪而有第321 條第1 項各款情形之一者，處7 年以上有期
徒刑。
前項之未遂犯罰之。
中華民國刑法第321條
犯竊盜罪而有左列情形之一者，處6 月以上、5 年以下有期徒刑
：
一、於夜間侵入住宅或有人居住之建築物、船艦或隱匿其內而犯
    之者。
二、毀越門扇、牆垣或其他安全設備而犯之者。
三、攜帶兇器而犯之者。
四、結夥三人以上而犯之者。
五、乘火災、水災或其他災害之際而犯之者。
六、在車站或埠頭而犯之者。
前項之未遂犯罰之。
